【裁判字號】    99,訴,663
【裁判日期】    991027
【裁判案由】    偽造有價證券等
【裁判全文】
臺灣臺南地方法院刑事判決               99年度訴字第663號
公  訴  人  臺灣臺南地方法院檢察署檢察官
被      告  丙○○
指定辯護人  本院公設辯護人余訓格
上列被告因偽造有價證券等案件，經檢察官提起公訴（99年度偵
緝字第255號），被告於準備程序就被訴事實為有罪之陳述，經
本院合議庭裁定由受命法官獨任行簡式審判程序，判決如下：
    主  文
丙○○共同犯行使偽造私文書罪，處有期徒刑伍月，如易科罰金
，以新臺幣壹仟元折算壹日。台灣永旺財務服務股份有限公司分
期付款契約書上申請人簽名欄、發票人欄偽造之「甲○○」署押
共貳枚均沒收。
    事  實
一、丙○○與年籍不詳之「林育廷」之成年男子，為向位於臺南
    市○○路○段五○號之「德誼數位科技股份有限公司」（下
    稱德誼公司）詐取筆記型電腦一台，並以虛偽辦理分期付款
    之方式向台灣永旺財務服務股份有限公司（下稱台灣永旺公
    司）申辦分期付款，竟共同基於偽造文書、偽造署押、行使
    偽造文書及意圖為自己不法所有之詐欺犯意聯絡，先由丙○
    ○於民國九十八年三月十七日，在臺南市「臺南公園」內，
    冒用「甲○○」之名義，在台灣永旺公司分期付款契約書上
    申請人姓名欄偽造「甲○○」之署名一枚及接續在分期付款
    契約書所附本票內偽造「甲○○」之署名一枚，然未填載發
    票日，而偽造私文書後，交予年籍不詳之「林育廷」之成年
    男子，再由年籍不詳之「林育廷」之成年男子持該張契約書
    連同本票及甲○○之國民身分證、學生證及健保卡影本等，
    交予德誼公司之職員陳雲筑轉交與台灣永旺公司而行使之，
    致德誼公司之職員陳雲筑陷於錯誤，誤以為係甲○○本人訂
    約，而依約將所購買筆記型電腦一台，價值新臺幣（下同）
    三萬六千九百九十四元，交予不詳年籍之「林育廷」成年男
    子，足生損害於甲○○、德誼公司及台灣永旺公司。嗣因甲
    ○○接獲台灣永旺公司通知催討債務始發覺有異，遂報警處
    理，警方循該契約書所留行動電話0000000000門
    號申辦資料，因而查獲。
二、案經甲○○訴由臺南市警察局第一分局報告臺灣臺南地方法
    院檢察署檢察官偵查起訴。
    理  由
壹、程序方面
一、本件原起訴意旨以被告丙○○於本票上偽造「甲○○」之署
    名，而認被告涉犯刑法第二百零一條之偽造有價證券罪嫌，
    屬最輕本刑三年以上有期徒刑之罪。惟經公訴人於準備程序
    時，當庭表示因本票欠缺發票日之絕對應記載事項，應屬無
    效，不構成偽造有價證券罪，變更起訴法條為刑法第二百十
    七條偽造署押罪，而變更後與其餘起訴書所載被告所犯法條
    ，既均非最輕本刑三年以上有期徒刑之罪，自不屬強制辯護
    案件，合先敘明。
二、本件係經被告於準備程序當庭表示認罪，而經本院裁定以簡
    式審判程序加以審理，依據刑事訴訟法第二百七十三條之二
    、第一百五十九條第二項之規定，不適用傳聞法則有關限制
    證據能力之相關規定，併予敘明。
貳、實體方面
一、上開事實，業據被告丙○○坦承不諱，核與被害人甲○○於
    警詢中之指訴、證人劉佩怡、蕭俞珊於警詢中之證述、證人
    陳雲筑警偵之證述相符，復有門號申辦切結書、通聯調閱查
    詢單、信貸服務系統照會資料查詢單、分期付款契約書、甲
    ○○之學生證、身分證、健保卡影本等證據在卷可查，足認
    被告自白與事實相符，堪予採信。本件事證明確，應依法論
    科。
二、核被告所為，係犯刑法第二百十六條、第二百十條之行使偽
    造私文書罪、刑法第三百三十九條第一項詐欺取財罪。按本
    票因未記載發票日期，欠缺票據絕對應記載之事項，該本票
    應屬無效票據，僅成立偽造屬於一般債權憑證之私文書罪（
    最高法院七十一年度台上字第二九六一號判決要旨參照），
    被告於分期付款契約書上申請人簽名欄及契約書所附之本票
    發票人欄分別偽造「甲○○」之簽名，係基於單一之犯意，
    接續而為，為接續犯，僅論以一個偽造私文書罪。其上開署
    押之行為，係偽造文書之階段行為，而其偽造私文書後復持
    以行使，其偽造私文書之低度行為，為行使之高度行為所吸
    收，均不另論罪。又被告係以行使上開偽造之私文書，以遂
    行詐取財物之目的，顯係以一行為而同時觸犯構成要件不同
    之罪名，為想像競合犯，應依刑法第五十五條之規定，從一
    重之行使偽造私文書處斷（本件罪數部分，業經公訴人當庭
    更正為想像競合，本院卷第二二頁）。被告與年籍不詳之成
    年男子「林育廷」就本件犯罪事實，有犯意之聯絡及行為之
    分擔，應論以共同正犯。爰審酌被告僅為抵償積欠「林育廷
    」之五千元債務，而與「林育廷」共犯本件犯行，由被告偽
    造上開文書，遂行詐欺取財之犯行，行為實屬可責，兼衡其
    所用手段尚屬平和，於本件犯行非屬主導之地位，被害人所
    受損害情形及被告犯罪後坦承犯行，態度良好等一切情狀，
    量處如主文所示之刑，並諭知易科罰金之折算標準。被告偽
    造之台灣永旺公司分期付款契約書及其上本票（未載發票日
    ，屬於一般債權憑證），雖皆為供被告與共犯「林育廷」犯
    行使偽造私文書罪使用之物，然既經被告與共犯「林育廷」
    持以行使而交付予經辦人員收執，已非屬被告或共犯「林育
    廷」所有之物，自不依刑法第三十八條第一項第二款之規定
    宣告沒收。惟其上偽造之「甲○○」署押共二枚，則不問屬
    於犯人與否，仍依刑法第二百十九條之規定為沒收之諭知。
    另關於被告於上開分期付款契約書上有關「申請人基本資料
    」欄部分所書寫之「甲○○」之姓名部分，僅係用資識別，
    而非證明一定意思表示或一定事實，且亦非表示本人簽名之
    意，不生偽造署押之問題（最高法院九十二年台上字第二六
    四八號判決意旨參照），是該部分僅係文書內容之一部分，
    尚非偽造被害人署押，故不予沒收。
三、起訴書雖另謂被告在前揭分期付款契約書上申請人基本資料
    欄處，填寫甲○○之姓名及其他基本資料，填寫甲○○姓名
    部分亦屬偽造被害人署押等語。惟按署押係指在物體上署名
    或簽押，用以證明一定之意思表示，或一定之事實者而言，
    如僅書寫姓名以資識別，而非證明一定意思表示或一定事實
    ，且亦非表示本人簽名之意思者，則不生署押之問題（最高
    法院九十二年度台上字第二六四八號判決要旨參照），是以
    被告於在前揭分期付款契約書上申請人基本資料欄內填寫「
    甲○○」部分，係為客戶識別之用，尚不生偽造署押問題，
    公訴人認被告尚涉犯此部分偽造署押罪嫌，其所指出之證明
    方法及所憑之證據資料，本院調查證據結果，尚不足以證明
    被告確有其所指之犯行而達於無合理懷疑存在之程度，亦即
    未能達於有罪確信之程度，此部分應認不能證明被告犯罪，
    惟因與前揭起訴論罪科刑部分，公訴人認有實質上一罪關係
    ，故不另為無罪判決之諭知，附此敘明。
據上論斷，應依刑事訴訟法第二百七十三條之一第一項、第二百
九十九條第一項前段、刑法第二十八條、第二百十條、第二百十
六條、第三百三十九條第一項、第二百十九條、第四十一條第一
項前段、第五十五條，刑法施行法第一條之一，判決如主文。
本案經檢察官乙○到庭執行職務。
中    華    民    國    99    年    10    月    27    日
                  刑事第六庭    法  官  施介元
以上正本證明與原本無異。
如不服本判決應於收受本判後10日內向本院提出上訴書狀，並應
敘述具體理由。其未敘述上訴理由者，應於上訴期間屆滿後20日
內向本院補提理由書狀（均須按他造當事人之人數附繕本）「切
勿逕送上級法院」。
                                書記官  周怡青
中    華    民    國    99    年    10    月    27    日
附錄本判決論罪科刑法條
中華民國刑法第216條
行使第 210 條至第 215 條之文書者，依偽造、變造文書或登載
不實事項或使登載不實事項之規定處斷。
中華民國刑法第210條
偽造、變造私文書，足以生損害於公眾或他人者，處 5 年以下
有期徒刑。
中華民國刑法第339條
意圖為自己或第三人不法之所有，以詐術使人將本人或第三人之
物交付者，處 5 年以下有期徒刑、拘役或科或併科 1 千元以下
罰金。
以前項方法得財產上不法之利益或使第三人得之者，亦同。
前二項之未遂犯罰之。

司法院資訊處製作；財團法人民間司法改革基金會備份。
